【裁判字號】    95,訴,1584
【裁判日期】    950731
【裁判案由】    毒品危害防制條例等
【裁判全文】
臺灣臺中地方法院刑事判決              95年度訴字第1584號
公  訴  人  臺灣臺中地方法院檢察署檢察官
被      告  乙○○
樓
                    （現於臺灣臺中看守所羈押中）
指定辯護人  本院公設辯護人  丙○○
上列被告因違反毒品危害防制條例等案件，經檢察官提起公訴（
95年度偵字第9404、9769、10259號），本院判決如下：
    主    文
乙○○幫助意圖為自己不法之所有，以詐術使人將本人之物交付
，累犯，處有期徒刑參月。又共同連續販賣第一級毒品，累犯，
處有期徒刑捌年。扣案之第一級毒品海洛因參拾包（合計淨重伍
點玖貳公克、包裝重柒點伍參公克）沒收銷燬之；販賣第一級毒
品所得新臺幣貳萬壹仟元沒收，如全部或一部不能沒收，以其財
產抵償之；扣案之行動電話壹支（ＮＯＫＩＡ廠牌、含門號00
00000000號之ＳＩＭ卡壹張）、牛皮包裝紙袋參拾個、
分裝夾鏈袋捌個，均沒收。應執行有期徒刑捌年壹月。扣案之第
一級毒品海洛因參拾包（合計淨重伍點玖貳公克、包裝重柒點伍
參公克）沒收銷燬之；販賣第一級毒品所得新臺幣貳萬壹仟元沒
收，如全部或一部不能沒收，以其財產抵償之；扣案之行動電話
壹支（ＮＯＫＩＡ廠牌、含門號0000000000號之ＳＩ
Ｍ卡壹張）、牛皮包裝紙袋參拾個、分裝夾鏈袋捌個，均沒收。
    犯罪事實
一、乙○○前因施用第一、二級毒品案件，經本院以民國九十二
    年度訴字第二一二號各判處有期徒刑八月、五月，並定應執
    行刑為有期徒刑一年確定，已於九十四年八月三十日縮刑期
    滿執行完畢。詎乙○○仍不知悛悔警惕，分別為下列犯行：
  (一)乙○○可預見他人刻意蒐集金融機構存摺、印章、提款卡及
    密碼使用，將可藉由蒐集之金融機構存摺、印章、提款卡及
    密碼以遂行詐欺取財之目的，且其發生並不違背其本意之情
    況下，基於幫助詐欺取財之不確定故意，於民國九十五年二
    月間某日，在臺中市○○路上之中華電信股份有限公司營業
    處所前，將其所有之臺中縣豐原中正路郵局帳戶（帳號為0
    0000000000000號，下稱前開郵局帳戶）之存
    摺、印章、提款卡（含密碼），以新臺幣（下同）三千六百
    元之代價，出售交付與真實姓名年籍不詳、綽號「陳大哥」
    之成年男子（下稱「陳大哥」）。「陳大哥」取得前開郵局
    帳戶之存摺、印章、提款卡（含密碼）後，即與真實姓名年
    籍不詳之成年女子（下稱前開成年女子），共同基於意圖為
    自己不法所有之犯意聯絡，由前開成年女子於九十五年二月
    十五日迄同年三月一日，多次撥打電話向黃玉仙詐稱：黃玉
    仙獲獎惟需先繳交法院公證之手續費三萬九千六百元始能領
    取獎金等語，致黃玉仙陷於錯誤，於九十五年三月一日依前
    開成年女子之指示，匯款三萬九千六百元至前開郵局帳戶內
    ，而受有財產上損害。嗣黃玉仙發現受騙而報警，始循線查
    知上情。
  (二)乙○○本身有施用第一、二級毒品之惡習，其明知海洛因屬
    毒品危害防制條例第二條第二項第一款之第一級毒品，不得
    持有、販賣，因其施用海洛因成癮，竟與先前販賣海洛因供
    其施用者即真實姓名年籍不詳、綽號「阿文」（下稱「阿文
    」）之成年男子，於九十五年四月二十六日十二時前當日早
    上某時許，共同基於販賣第一級毒品海洛因（下稱海洛因）
    以營利之概括犯意聯絡，其交易方式為：「阿文」事先將海
    洛因以夾鏈袋等量分裝成每包（含包裝重）均約○點四公克
    ，再以電話通知乙○○在特定地點拿取分裝好之海洛因（其
    外復以牛皮紙袋包裝），期間「阿文」與購買海洛因之人以
    每包海洛因（含包裝重○點四公克）價款一千元達成買賣海
    洛因之意思合致後，「阿文」即以電話指示乙○○交付海洛
    因之對象、地點，並由乙○○負責將海洛因交付予購買之人
    ，過程中「阿文」均以0000000000號或0000
    000000號行動電話撥打乙○○所有之0000000
    000號行動電話互為聯繫販賣、交付海洛因之事宜，乙○
    ○則每日可自「阿文」處取得三千元之販賣海洛因報酬（採
    週薪制，每週可領取二萬一千元）。乙○○、「阿文」自前
    開時間起，共同連續為下列販賣海洛因之犯行：
  1.「阿文」於九十五年四月二十六日十二時許，在臺中縣潭子
    鄉頭家村不詳地點之將軍廟前，將每包（含包裝重）均約○
    點四公克之海洛因計二十包交予乙○○，俟「阿文」先後三
    次與購買海洛因者達成買賣海洛因之意思合致後，乙○○依
    「阿文」之電話指示，自同日十二時後某時迄同日夜間某時
    止，先將前開二十包海洛因中之十包，在臺中縣潭子鄉不詳
    地點之興農超市前，交付該十包海洛因予購買之人即：真實
    姓名年籍不詳之成年女子；次將前開剩餘十包海洛因中之二
    包，在臺中縣潭子鄉上豪牛排館外，交付該二包海洛因予購
    買之人即：真實姓名年籍不詳、綽號「阿義」之成年男子；
    再將前開剩餘八包海洛因中之二包，在臺中縣潭子鄉上豪牛
    排館外，交付該二包海洛因予購買之人即：真實姓名年籍不
    詳之成年男子，「阿文」並於同日，在不詳地點，各取得前
    開十包、二包、二包海洛因之價款各為一萬元、二千元、二
    千元，合計一萬四千元，連續三次販賣海洛因既遂。該日剩
    餘尚未販出之海洛因六包，乙○○則於同日交回予「阿文」
    。
  2.「阿文」再於九十五年四月二十七日十二時前某時許，在臺
    中縣潭子鄉頭家村不詳地點之將軍廟前，將每包（含包裝重
    ）均約○點四公克之海洛因計二十包（其中包括前開尚未售
    出之海洛因六包）交予乙○○，俟「阿文」先後三次與購買
    海洛因者達成買賣海洛因之意思合致後，乙○○依「阿文」
    之電話指示，先後自同日十二時前某時迄同日十二時許止，
    先將前開二十包海洛因中二包，在臺中縣潭子鄉○○路上不
    詳地點，交付該二包海洛因予購買之人即：前開綽號「阿義
    」之成年男子；次將前開剩餘十八包海洛因中之二包，在臺
    中縣潭子鄉○○路上不詳地點、交付該二包海洛因予購買之
    人即：真實姓名年籍不詳、綽號「阿倉」之成年男子；再將
    前開剩餘十六包海洛因中之三包，在臺中縣潭子鄉○○路上
    不詳地點，交付該三包海洛因予購買之人即：及真實姓名年
    籍不詳、綽號「貓元」之成年男子，「阿文」並於同日迄十
    二時止，在不詳地點，取得前開二包、二包、三包海洛因之
    價款各二千元、二千元、三千元，合計七千元，連續三次販
    賣海洛因既遂。
  3.乙○○將前開海洛因交付予「阿義」、「阿倉」、「貓元」
    後，其因毒癮發作，遂先將前開剩餘尚未販出之海洛因十三
    包中之二包供己施用（乙○○施用海洛因之犯行部分，業經
    本院另行審結），再將前開剩餘之海洛因十一包交回予「阿
    文」，且商得「阿文」之同意，乙○○以前開供其自己施用
    之海洛因二包，抵償同日（二十七日）下午其與「阿文」共
    同販賣海洛因之「阿文」所應給付乙○○之報酬。「阿文」
    旋於同日十二時後、同日十五時前之某時許，先與購買海洛
    因之真實姓名年籍不詳成年人，以每包海洛因價款一千元，
    達成買賣三十包海洛因（合計淨重五點九二公克、包裝重七
    點五三公克）、總價三萬元之意思合致後，「阿文」於同日
    十五時許，在臺中縣潭子鄉頭家村不詳地點之將軍廟前，將
    前開三十包海洛因（其中包括前開同日上午尚未售出之海洛
    因十一包）交予乙○○，乙○○並將前開三十包海洛因置於
    其不知情之兄陳峰銘所有車號四七五三─ＬＡ號自用小客車
    內，以此作為交通工具使用，並等候「阿文」電話指示交付
    前開三十包海洛因予前開成年人之地點，嗣於同日十五時三
    十分許，乙○○仍在等候「阿文」之電話指示、尚未將前開
    三十包海洛因交付予前開成年人，且「阿文」亦未取得前開
    三十包海洛因之價款之際，在臺中縣潭子鄉○○街得天宮前
    經警循線查獲，而販賣前開三十包海洛因未遂，並扣得前開
    三十包海洛因（合計淨重五點九二公克、包裝重七點五三公
    克），及乙○○供前揭販賣海洛因所用之牛皮包裝紙袋三十
    個、分裝夾鏈袋八個、行動電話一支（ＮＯＫＩＡ廠牌、含
    門號0000000000號之ＳＩＭ卡一張），因而查悉
    上情。
二、臺中縣警察局豐原分局、海岸巡防署中部地區巡防局分別報
    請，及被害人黃玉仙訴由臺北市政付警察局移由臺中縣警察
    局豐原分局報請臺中地方法院檢察署檢察官偵查起訴。
    理    由
一、認定犯罪事實之證據及理由：
  (一)前揭犯罪事實「一、(一)」部分，業據被告乙○○於警詢、偵
    查及本院審理時均坦白承認，並據證人即被害人黃玉仙於警
    詢時證述明確。此外，並有黃玉仙匯款之郵政國內匯款執據
    影本一紙，及中華郵政股份有限公司豐原郵局函併附前開郵
    局帳戶之開戶資料、交易明細表等影本各一件附卷可證。且
    按刑法關於犯罪之故意，係採希望主義，於直接故意，須行
    為人對於構成犯罪之事實，具備明知及有意使其發生之兩個
    要件；於間接故意，須行為人對於構成犯罪之事實，具備預
    見其發生及其發生不違背行為人本意之兩個要件（最高法院
    二十二年上字第四二二九號判例參照）。郵局等金融機構存
    摺及提款卡僅係供使用人作為存款、提款、匯款或轉帳之工
    具，本身並無經濟或交易之價值。且一般人在正常情況下，
    均得自行向郵局申請開立存款帳戶而領取銀行存摺及提款卡
    使用，並無特定身分之限制。苟非意在將該郵局存款帳戶作
    為犯罪之不法目的或掩飾真實身分，實無蒐集他人郵局存摺
    或提款卡之必要。是被告對於蒐集其前開郵局帳戶帳戶存摺
    、印章、提款卡及密碼之「陳大哥」，將用以作為詐欺取財
    之不法目的使用，顯然預見其發生，且對「陳大哥」實際利
    用前開帳戶作為詐欺取財使用結果之發生，亦不違背其本意
    ，甚為明確。又黃玉仙僅透過電話遭施用詐術者詐騙，並未
    直接與施用詐術者見面，亦未曾見過被告本人，故本案並無
    積極證據證明被告與向黃玉仙施用詐術者即「陳大哥」、前
    開成年女子等人間，有共同為詐欺取財之犯意聯絡，亦無積
    極證據證明被告有參與前開詐欺取財構成要件之行為。則被
    告既僅係以幫助之意思，參與詐欺取財罪構成要件以外之行
    為，自僅成立詐欺取財罪之幫助犯，並非共同正犯。
  (二)前揭犯罪事實「一、(二)」部分，亦據被告於警詢、偵查及本
    院審理時均坦白承認，並有被告為警查獲時所扣得之海洛因
    三十包（合計淨重五點九二公克、包裝重七點五三公克）、
    牛皮包裝紙袋三十個、分裝夾鏈袋八個、行動電話一支（Ｎ
    ＯＫＩＡ廠牌、含門號0000000000號之ＳＩＭ卡
    一張）扣案可資佐證，復有扣押物品目錄表、扣押物品清單
    、查獲照片五幀、通訊監察譯文（前開000000000
    0號與被告所有之0000000000號間之行動電話）
    附卷可憑。且前開扣案之海洛因三十包（合計淨重五點九二
    公克、包裝重七點五三公克）經送驗結果，確均為第一級毒
    品海洛因，有法務部調查局九十五年六月九日調科壹字第一
    二○○一七九七二號鑑定通知書一紙在卷足憑（見本院卷三
    七頁）。且查：
  1.被告與「阿文」約定其每日可自「阿文」處取得三千元之販
    賣海洛因報酬（採週薪制，每週可領取二萬一千元），期間
    「阿文」或提供前開二包海洛因供被告施用作為酬勞等情，
    業據被告陳明在卷。則被告販賣海洛因確有意圖營利之犯意
    ，甚為明確。再參以我國查緝毒品海洛因之施用或販賣一向
    執法甚嚴，對於販賣海洛因者尤科以重度刑責，販賣海洛因
    既係違法行為，當非可公然為之，亦無公定價格，且容易分
    裝並增減份量，而每次買賣之價量，可能隨時依雙方關係深
    淺、資力、需求量及對行情之認知、來源是否充裕、查緝是
    否嚴謹、購買者被查獲時供述購買對象之可能風險之評估等
    情形，而異其標準，非可一概而論；而買受毒品之人通常亦
    無法探知販毒者賺取利潤幾何，是販賣毒品之利得，通常雖
    難察得實情，惟販賣之人從價差或量差中牟利之方式雖異，
    其意圖營利之販賣行為則同一。是以因海洛因量微價高，販
    賣者率有利益可圖，本案「阿文」對於販賣海洛因可否獲取
    金錢利潤乙事，自當極為重視，苟非確實有利可圖，以被告
    與「阿文」間非屬至親、係因海洛因毒品始接觸聯繫之情形
    下，「阿文」自無提供海洛因或給予現金免費餽贈被告，而
    無償或無利可圖的要被告交付海洛因予前揭購買海洛因之人
    之可能，則「阿文」亦具意圖營利之犯意暨「阿文」與被告
    共同販賣海洛因確係有利可圖，亦堪認定。
  2.又犯罪之著手階段，係指行為人為實現犯意而開始實行犯罪
    構成要件之行為而言，販賣毒品，自應以毒販與購毒者就買
    賣毒品之內容有所表示時，應認已經著手販賣毒品之實施（
    最高法院九十三年度臺上字第四六二號判決意旨參照）。查
    「阿文」與真實姓名年籍不詳成年人就買賣扣案之三十包海
    洛因之內容既已有合致，且被告進而等候「阿文」之指示俾
    交付扣案之三十包海洛因予該真實姓名年籍不詳成年人，雖
    尚未完成交易，依前開說明，被告顯已著手於販賣第一級毒
    品犯行之實施，甚為明灼。
  (三)綜上所述，足認被告自白確與事實相符。本案事證明確，被
    告前揭犯行，均堪認定。
二、論罪科刑：
  (一)新舊法比較部分：被告乙○○行為後，刑法業於九十四年二
    月二日修正公布，於九十五年七月一日施行，且按行為後法
    律有變更者，適用行為時之法律，但行為後之法律有利於行
    為人者，適用最有利於行為人之法律，現行刑法第二條第一
    項訂有明文。此條規定乃與刑法第一條罪刑法定主義契合，
    而貫徹法律禁止溯及既往原則，係規範行為後法律變更所生
    新舊法律比較適用之準據法，是刑法第二條本身雖經修正，
    但刑法第二條既屬適用法律之準據法，本身尚無比較新舊法
    之問題，應一律適用裁判時之現行刑法第二條規，定以決定
    適用之刑罰法律，先予敘明。又以本次刑法修正之比較新舊
    法，應就罪刑有關之共犯、未遂犯、想像競合犯、牽連犯、
    連續犯、結合犯，以及累犯加重、自首減輕暨其他法定加減
    原因與加減例等一切情形，綜其全部罪刑之結果而為比較。
    另修正後刑法第五十七條、第五十九條之規定，為法院就刑
    之裁量及酌減審認標準見解之明文化，非屬法律之變更。新
    法施行前，犯法定本刑為死刑、無期徒刑之罪，有減輕其刑
    之原因者，新法施行後，應依新法第二條第一項之規定，適
    用最有利於行為人之法律（最高法院九十五年五月二十三日
    著有九十五年度第八次刑庭會議決議參照）。經查：
  1.刑法修正之後，原屬連續犯之數個犯罪行為，依新法應數罪
    併罰，比較修正前之規定，可依裁判上一罪論處，顯然修正
    前之規定有利於被告，應依修正前刑法第五十六條規定之連
    續犯規定論處。
  2.刑法第三百三十九條第一項之詐欺取財罪，法定刑得科銀元
    一千元以下罰金，依修正後刑法施行法增訂第一條之一：「
    中華民國九十四年一月七日刑法修正施行後，刑法分則編所
    定罰金之貨幣單位為新臺幣。九十四年一月七日刑法修正時
    ，刑法分則編未修正之條文定有罰金者，自九十四年一月七
    日刑法修正施行後，就其所定數額提高為三十倍。但七十二
    年六月二十六日至九十四年一月七日新增或修正之條文，就
    其所定數額提高為三倍」及刑法第三十三條第五款修正為：
    「主刑之種類如下：五、罰金：新臺幣一千元以上，以百元
    計算之」等規定觀之，依修正後之法律，刑法第三百三十九
    條第一項詐欺取財罪所得科處之罰金刑最高為新臺幣三萬元
    、最低為新臺幣一千元，然依被告行為時之刑罰法律，即罰
    金罰鍰提高標準條例第一條前段規定之提高倍數十倍及修正
    前刑法第三十三條第五款規定之罰金最低額一元計算，前開
    詐欺取財罪之罰金刑，最高為銀元一萬元，最低額為銀元十
    元，若換算為新臺幣，最高額雖與新法同為新臺幣三萬元，
    然最低額僅為新臺幣三十元。且關於毒品危害防制條例第四
    條第一項規定之罰金刑部分，其罰金刑之最低額，依前所述
    ，自亦以修正前刑法第三十三條第五款之規定較為有利。因
    此，比較上述修正前、後之刑罰法律，自以被告行為時關於
    科處罰金刑之法律較有利於被告。
  3.修正後刑法第四十七條第一項規定「受徒刑之執行完畢，或
    一部之執行而赦免後，五年以內故意再犯有期徒刑以上之罪
    者，為累犯，加重本刑至二分之一。」，第四十九條則規定
    「累犯之規定，於前所犯罪在外國法院受裁判者，不適用之
    。」，與修正前刑法第四十七條規定「受有期徒刑之執行完
    畢，或受無期徒刑或有期徒刑一部之執行而赦免後，五年以
    內再犯有期徒刑以上之罪者，為累犯，加重本刑至二分之一
    。」，及修正前刑法第四十九條規定「累犯之規定，於前所
    犯罪依軍法或於外國法院受裁判者，不適用之。」不同。修
    正後刑法第四十九條規定「累犯之規定，於前所犯罪在外國
    法院受裁判者，不適用之。」，與修正前刑法第四十七條規
    定「受有期徒刑之執行完畢，或受無期徒刑或有期徒刑一部
    之執行而赦免後，五年以內再犯有期徒刑以上之罪者，為累
    犯，加重本刑至二分之一。」修正前刑法第四十九條規定「
    累犯之規定，於前所犯罪依軍法或於外國法院受裁判者，不
    適用之。」不同。修正後刑法關於累犯之規定，其五年以內
    再犯之罪以故意犯為限，始應論以累犯，惟如前案係依軍法
    審判者，亦應論以累犯。修正前刑法關於累犯之規定，其五
    年以內再犯之罪以有期徒刑以上之罪（不分故意犯或過失犯
    ），均應論以累犯，惟如前案係依軍法審判者，則不應論以
    累犯。而新舊法比較，應綜其全部之結果，而為比較，是單
    僅就現行法之規定為比較，尚無從認定刑法關於累犯之規定
    既係新法或舊法對被告有利，仍應依個別具體案件為新舊法
    比較。本案被告前因施用第一、二級毒品案件，經本院以九
    十二年度訴字第二一二號各判處有期徒刑八月、五月，並定
    應執行刑為有期徒刑一年確定，已於九十四年八月三十日縮
    刑期滿執行完畢，有臺灣高等法院被告全國前案紀錄表及臺
    灣臺中地方法院檢察署刑案資料查註紀錄表在卷可憑，其五
    年以內故意再犯本案有期徒刑以上之二罪，不論依新舊法規
    定，均應論以累犯，比較新舊法結果，並無有利或不利之情
    形。
  4.修正前刑法第五十一條第五款規定：「宣告多數有期徒刑者
    ，於各刑中之最長期以上，各刑合併之刑期以下，定其刑期
    。但不得逾二十年。」，而修正後刑法第五十一條第五款則
    規定：「宣告多數有期徒刑者，於各刑中之最長期以上，各
    刑合併之刑期以下，定其刑期。但不得逾三十年。」，比較
    新舊法結果，關於定應執行刑之規定，以修正前之規定較有
    利於行為人。
  5.修正前刑法第六十四條規定：「死刑不得加重。死刑減輕者
    ，為無期徒刑，或為十五年以下十二年以上有期徒刑。」；
    修正前刑法第六十五條規定：「無期徒刑不得加重。無期徒
    刑減輕者，為七年以上有期徒刑。」。又修正後刑法第六十
    四條規定：「死刑不得加重。死刑減輕者，為無期徒刑。」
    修正後刑法第六十五條則規定：「無期徒刑不得加重。無期
    徒刑減輕者，為二十年以下十五年以上有期徒刑。」，比較
    新舊法結果，此部分亦以修正前刑法第之規定較有利於行為
    人。
  6.又修正前刑法第三十條：「幫助他人犯罪者，為從犯。雖他
    人不知幫助之情者，亦同。從犯之處罰，得按正犯之刑減輕
    之。」，與修正後同條規定：「幫助他人實行犯罪行為者，
    為幫助犯。雖他人不知幫助之情者，亦同。幫助犯之處罰，
    得按正犯之刑減輕之。」之規定，二者在用語上固有不同，
    惟其修法理由乃在舊法規定體例在解釋上滋生爭議，且「從
    犯」用語，常有不同解讀，爰予修正以杜爭議，並明示幫助
    犯之成立，亦以被幫助者著手犯罪之實行，且具備違法性為
    必要，此觀諸立法理由說明即明，是此部分修正應無有利、
    不利於被告之問題，依修正後刑法第二條第一項前段規定，
    應適用行為時即修正前刑法第三十條規定。
  7.本院綜合上述各條文修正前、後之比較，揆諸前揭最高法院
    決議及修正後刑法第二條第一項前段、後段規定之「從舊、
    從輕」原則，自應適用被告行為時之法律，即依修正前刑法
    之相關規定及罰金罰鍰提高標準條例第一條前段，予以論處
    。
  (二)按刑法上之幫助犯，係指以幫助之意思，對於正犯資以助力
    ，而未參與實施犯罪之行為者而言（最高法院四十九年臺上
    字第七七號判例參照）。查「陳大哥」取得被告之前開郵局
    帳戶之存摺、印章、提款卡及密碼後，與前開成年女子共同
    詐騙黃玉仙，至黃玉仙陷於錯誤而將三萬九千六百元匯款至
    前開郵局帳戶內，受有財產上損害，有如前述。是核「陳大
    哥」、前開成年女子所為，均係犯刑法第三百三十九條第一
    項之詐欺取財罪。本案被告將其所有之前開郵局帳戶存摺、
    印章、提款卡及密碼交付並告知「陳大哥」後，供「陳大哥
    」與前開成年女子供作向黃玉仙詐欺取財之轉帳帳戶使用，
    顯係基於幫助他人詐欺取財之犯意，且其提供帳戶予他人之
    行為係屬刑法詐欺取財罪構成要件以外之行為，其既以幫助
    他人犯罪之意思而參與犯罪構成要件以外之行為，依刑法第
    三十條第一項前段幫助犯之規定，是核被告就前開犯罪事實
    「一、(一)」所為，係犯刑法第三百三十九條第一項之幫助詐
    欺取財罪；又海洛因為毒品危害防制條例第二條第二項第一
    款所規定之第一級毒品，是核被告就前開犯罪事實「一、(二)
    」所為，係犯毒品危害防制條例第四條第一項之販賣第一級
    毒品罪。
  (三)被告持有第一級毒品海洛因之低度行為，為販賣之高度行為
    所吸收，不另論罪。
  (四)「陳大哥」、前開成年女子間就前開詐欺取財犯行，固有犯
    意聯絡及行為分擔，而為共同正犯，惟幫助犯係從犯，從屬
    正犯而成立，刑法上既無「共同幫助」之情，則被告就前開
    幫助恐嚇取財犯行，當亦無「幫助共同」之可言【參見臺灣
    高等法院暨所屬法院七十年度法律座談會（刑事類第十七號
    ），亦同此見解】，附此敘明。又被告與「阿文」間，就前
    開販賣第一級毒品犯行，互有犯意聯絡及行為分擔，為共同
    正犯。
  (五)被告幫助他人犯詐欺取財罪，為從犯，本院審酌被告犯罪情
    節較正犯為輕，爰依刑法第三十條第二項之規定，按正犯之
    刑減輕之。
  (六)被告先後多次販賣海洛因既遂與著手販賣扣案之三十包海洛
    因未遂之犯行，時間緊接，方法相同，觸犯構成要件相同之
    罪名，顯係基於概括犯意反覆為之，應依連續犯之規定，論
    以一罪，其中被告於經警查獲當日著手販賣扣案之三十包海
    洛因之犯行雖未既遂，仍應依刑法第五十六條規定，與前開
    販賣海洛因既遂之行為，從一重論以一販賣第一級毒品既遂
    罪（最高法院二十四年上字第八○○號判例意旨參照）。又
    販賣第一級毒品之犯行部分，其法定本刑死刑及無期徒刑部
    分，依刑法第六十四條第一項、第六十五條第一項之規定，
    不得加重，僅就罰金刑部分加重其刑。
  (七)被告所犯幫助詐欺取財罪、連續販賣第一級毒品罪之二罪間
    ，犯意各別，行為互殊，應分論併罰。
  (八)被告前因施用第一、二級毒品案件，經本院以九十二年度訴
    字第二一二號各判處有期徒刑八月、五月，並定應執行刑為
    有期徒刑一年確定，已於九十四年八月三十一日縮刑期滿執
    行完畢，有如前述，其受有期徒刑執行完畢，五年內再犯本
    案有期徒刑以上之二罪，均為累犯，其中被告所犯前開幫助
    詐欺取財罪部分，應依修正前刑法第四十七條之規定，加重
    其刑，並與上開幫助犯減輕之規定，先加後減之；其中被告
    所犯前開販賣第一級毒品罪部分，其法定本刑為死刑或無期
    徒刑部分，依前所述，依法不得加重其刑。
  (九)查被告為圖利而連續販賣第一級毒品海洛因，戕害國民健康
    、助長施用毒品惡習，其行為固屬非是，然衡諸本案被告販
    賣第一級毒品之期間尚短，且販毒數量及販毒所得利益尚非
    甚鉅，就全部犯罪情節觀之，尚非極為重大，且被告販賣第
    一級毒品海洛因係以一包一千元出售，應僅係零星之小額交
    易，其惡性與犯罪情節較諸大量走私進口或長期販賣毒品之
    「大盤」、「中盤」毒販有重大差異，倘概科以法定本刑死
    刑、無期徒刑，誠為情輕法重，猶嫌過苛，本院衡其犯罪情
    狀，認為被告倘科處無期徒刑，在客觀上足以引起一般人同
    情，故爰依刑法第五十九條規定，酌量減輕其刑。
  (十)爰審酌被告之前開刑事犯罪紀錄，堪認素行不佳，且被告年
    輕力盛、咸值青壯，竟不思以正當方法賺取財物，為貪取不
    法利益，擅自提供金融機構帳戶供他人非法使用，使犯罪難
    以查緝，等同助長犯罪，犯罪動機可議，行為殊屬不當，因
    而致被害人遭詐騙金額達三萬九千六百元、被告迄未與被害
    人達成和解並賠償損害，且被告明知海洛因具有成癮性，服
    用後會產生依賴性、耐藥性，且戒解不易，竟為圖一己之私
    利，無視於國家防制毒品危害之禁令，多次販賣第一級毒品
    海洛因予他人，除嚴重戕害他人之身心發展，亦對社會安全
    所生危害非輕，惟兼衡酌被告本身並未實際參與詐欺取財之
    犯行，對於破壞金融交易秩序及社會治安之責難性遠不若實
    際實施不法詐取他人財物之人為重，其販毒期間尚短、販毒
    數量及販毒所得利益非鉅，暨被告犯後均已坦承犯行、態度
    尚佳等一切情狀，分別量處如主文所示之刑，並定其應執行
    刑，以示懲儆。蒞庭檢察官就被告前揭販賣第一級毒品犯行
    部分，雖具體請求判處被告無期徒刑，惟本院綜核前揭被告
    之犯罪情節及本院前開審酌量刑等一切情狀，認為量處如主
    文所示之刑，已足懲儆，檢察官所為具體求刑尚屬過重，併
    此敘明。
  (十一)沒收之諭知：
  1.扣案之第一級毒品海洛因三十包（合計淨重五點九二公克、
    包裝重七點五三公克），為毒品危害防制條例第二條第二項
    第一款所規定之第一級毒品，有上開鑑定通知書一紙在卷可
    稽，應依毒品危害防制條例第十八條第一項前段之規定，沒
    收銷燬之。
  2.又被告前揭先後販賣第一級毒品海洛因合計二十一包（即十
    包、二包、二包、二包、二包、三包）既遂之販賣所得合計
    二萬一千元（即每包一千元），雖未扣案，但未能證明業已
    費失，應依毒品危害防制條例第十九條第一項之規定宣告沒
    收，如全部或一部不能沒收，均以其財產抵償之。
  3.按共同正犯因相互間利用他人之行為，以遂行其犯意之實現
    ，本於責任共同之原則，有關沒收部分，對於共犯間供犯罪
    所用之物，自均應為沒收之諭知（最高法院八十九年度臺上
    字第六九四六號判決意旨參照）。則扣案之行動電話一支（
    ＮＯＫＩＡ廠牌、含門號0000000000號之ＳＩＭ
    卡一張），為被告所有供本案販賣第一級毒品之聯絡電話所
    用之物，且扣案之牛皮包裝紙袋三十個、分裝夾鏈袋八個，
    亦係共犯「阿文」所有供本案販賣第一級毒品所用之物，均
    據被告陳明在卷，自應依毒品危害防制條例第十九條第一項
    之規定宣告沒收。
  4.另未扣案之「阿文」所使用之前開0000000000號
    及0000000000號之ＳＩＭ卡及其行動電話，雖係
    「阿文」用以與被告聯繫本案販賣第一級毒品海洛因事宜所
    用之物，有如前述，惟無積極證據證明該ＳＩＭ卡及其行動
    電話為被告或共犯「阿文」所有；又前揭車牌號碼四七五三
    ─ＬＡ號自用小客車，雖係供被告駕駛供販賣本案第一級毒
    品所用之物，惟非屬被告或共犯「阿文」所有，亦如前述，
    是此部分均不得宣告沒收，附此敘明。
據上論斷，應依刑事訴訟法第二百九十九條第一項前段，毒品危
害防制條例第四條第一項、第十八條第一項前段、第十九條第一
項，刑法第二條第一項前段、刑法第十一條、第三百三十九條第
一項、第五十九條、修正前第二十八條、第三十條第一項、第二
項、第五十六條、第六十五條第二項、第四十七條、第五十一條
第五款，罰金罰鍰提高標準條例第一條前段，判決如主文。
本案經檢察官甲○○到庭執行職務。
中    華    民    國   95    年    7     月     31    日
                  刑事第九庭    審判長法  官  陳得利
                                      法  官  莊秋燕
                                      法  官  何世全
以上正本證明與原本無異。
如不服本判決，應於送達後十日內向本院提出上訴狀（須附繕本
），上訴於臺灣高等法院臺中分院。
                                      書記官  童洪芳美
中    華    民    國    95    年    7     月    31    日
附錄論罪科刑法條：
刑法第三百三十九條第一項
意圖為自己或第三人不法之所有，以詐術使人將本人或第三人之
物交付者，處五年以下有期徒刑、拘役或科或併科一千元以下罰
金。
毒品危害防制條例第四條第一項
製造、運輸、販賣第一級毒品者，處死刑或無期徒刑；處無期徒
刑者，得併科新臺幣一千萬元以下罰金。


司法院資訊處製作；財團法人民間司法改革基金會備份。
